【裁判字號】    97,上訴,941
【裁判日期】    970515
【裁判案由】    毒品危害防制條例
【裁判全文】
臺灣高等法院臺中分院刑事判決         97年度上訴字第941號
上  訴  人
即  被  告  乙○○
上列上訴人因毒品危害防制條例案件，不服臺灣臺中地方法院96
年度訴字第4672號中華民國97年2月29日第一審判決（起訴案號
：臺灣臺中地方法院檢察署96年度毒偵字第6099號），提起上訴
，本院判決如下：
      主  文
原判決撤銷。
乙○○施用第一級毒品，累犯，處有期徒刑拾月。扣案之注射針
筒壹支沒收。
      事  實
一、乙○○前因施用毒品案件，經台灣台中地方法院裁定令入戒
    治處所強制戒治，已於民國 (下同)九十一年十二月六日強
    制戒治執行完畢，次日出所，並經台灣台中地方法院檢察署
    檢察官以九十二年度戒毒偵字六五號為不起訴處分確定；又
    於九十三年及九十五年間因施用第一級毒品案件，分別經台
    灣台中地方法院判處有期徒刑八月及一年，入監執行後，分
    別於九十四年十二月十三日及九十六年七月十六日執畢出監
    。詎乙○○仍不知悛悔警惕，於前開強制戒治執行完畢後五
    年內，另基於施用第一級毒品海洛因之犯意，於九十六年十
    月二十日十九時許，在臺中市○○路公園廁所內，以將第一
    級毒品海洛因用注射針筒摻水注射身體之方式，非法施用第
    一級毒品海洛因一次。嗣乙○○於同年月二十三日十五時三
    十分許，在臺中市○○區○○路三段與四平路口處超越停止
    線為警攔查，於警員訊問有無攜帶違禁品時，主動自機車腳
    踏板橡膠墊下取出摻有血跡之注射針筒一支交付，並於警員
    訊問有無施用毒品時，坦承有施用毒品海洛因自首，嗣經警
    採集其尿液送往中山醫學大學附設醫院以氣相層析質譜儀法
    檢驗結果，確呈第一級毒品海洛因於人體代謝後之可待因、
    嗎啡陽性反應。
二、案經台中市警察局第五分局報告台灣台中地方法院檢察署檢
    察官偵查起訴。
      理  由
一、上開犯罪事實迭據被告乙○○於警詢、偵查、原審及本院審
    理中坦承不諱，核與證人即警員丙○○於原審及本院審理中
    證述情節大致相符，並有注射針筒一支扣案及採集尿液鑑定
    同意書、中山醫學大學附設醫院檢驗科藥物檢測中心九十六
    年十一月八日檢驗報告一紙在卷可資佐證，被告自白與事實
    相符，應可採信。又被告前因施用毒品案件，經台灣彰化地
    方法院裁定令入戒治處所強制戒治，於九十一年十二月六日
    強制戒治執行完畢，次日出所，並經臺灣臺中地方法院檢察
    署檢察官以九十二年度戒毒偵字六五號為不起訴處分確定，
    有台灣高等法院被告前案紀錄表在卷可參，其於強制戒治執
    行完畢釋放後五年內再犯毒品危害防制條例第十條之罪，事
    證明確，應依法論處。
二、按海洛因係毒品危害防制條例第二條第二項第一款所列之第
    一級毒品，核被告所為，係犯毒品危害防制條例第十條第一
    項之施用第一級毒品罪，被告持有第一級毒品之低度行為，
    為施用之高度行為所吸收，不另論科。被告前於九十五年間
    因施用第一級毒品案件，經台灣台中地方法院以九十五年度
    訴字第二○四一號判處有期徒刑一年確定，入監執行後，因
    減刑而於九十六年七月十六日執行完畢出監，有台灣高等法
    院被告前案紀錄表在卷可憑，其受有期徒刑執行完畢後五年
    內故意再犯本案有期徒刑以上之罪，為累犯，應依刑法第四
    十七條第一項之規定，加重其刑。又被告騎乘機車超越停止
    線為警欄查，於警員訊問有無攜帶違禁品時，即主動自機車
    腳踏板橡膠墊下取出摻有血跡之注射針筒一支交付，於警員
    訊問有無施用毒品時，坦承有施用毒品海洛因，業據證人即
    取締警員丙○○於原審及本院證述甚詳，符合自首要件，尚
    難以被告於主動取出摻有血跡之注射針筒時未立即以言詞表
    示有施用毒品海洛因，於警員見注射針筒摻有血跡訊問有無
    施用毒品時方坦承即認被告非自首，應依刑法第六十二條前
    段之規定減輕其刑，並先加後減。原審予以論罪科刑，固非
    無見，惟查原審以被告於主動取出摻有血跡之注射針筒時未
    立即以言詞表示有施用毒品海洛因，於警員見注射針筒摻有
    血跡訊問有無施用毒品時方坦承，認被告非自首，尚有未洽
    ，被告以原審未論以自首不當為由上訴有理由，原審判決即
    有如上未當之處，應由本院將其撤銷改判，爰審酌被告有多
    次施用毒品前科 (見卷附台灣高等法院被告前案紀錄表)，
    仍不知悛悔警惕，復為本件施用第一級毒品犯行，足見被告
    自制能力薄弱，有令其接受相當期間監禁教化之必要，以促
    其矯正吸毒惡習，兼衡被告施用毒品主要係戕害個人健康，
    ，及其施用之次數、犯後坦承犯行之態度等一切情狀，量處
    如主文第二項所示之刑。扣案之注射針筒一支，為被告所有
    供施用第一級毒品海洛因所用之物，業據被告陳明在卷，惟
    無法證明係專供施用毒品之用，僅為供犯罪所用之物，依刑
    法第三十八條第一項第二款之規定，宣告沒收。
三、據上論斷，應依刑事訴訟法第三百六十九條第一項前段、第
    三百六十四條、第二百九十九條第一項前段、毒品危害防制
    條例第十條第一項、刑法第十一條前段、第四十七條第一項
    、第六十二條前段、第三十八條第一項第二款，判決如主文
    。
    本案經檢察官甲○○到庭執行職務。
中    華    民    國    97    年    5    月    15     日
            刑事第九庭  審判長法  官  陳  筱  珮
                              法  官  許  旭  聖
                              法  官  康  應  龍
上列正本證明與原本無異。
如不服本判決應於收受送達後十日內向本院提出上訴書狀，其未
敘述上訴之理由者並得於提起上訴後十日內向本院補提理由書（
均須按他造當事人之人數附繕本）。
                              書記官  姚  錫  鈞
中    華    民    國    97    年    5     月    16    日


司法院資訊處製作；財團法人民間司法改革基金會備份。
